【裁判字號】    99,交聲,4569
【裁判日期】    991229
【裁判案由】    交管條例聲異
【裁判全文】
臺灣板橋地方法院交通事件裁定        99年度交聲字第4569號
原處分機關  交通部公路總局臺北區監理所蘆洲監理站
異  議  人
即受處分人  王鴻祥
上列異議人即受處分人因違反道路交通管理處罰條例案件，對於
交通部公路總局臺北區監理所蘆洲監理站於民國99年12月13日所
為之處分（北監蘆字第裁46-CG0000000號），聲明異議，本院裁
定如下：
    主  文
異議駁回。
    理  由
一、原處分意旨略以：異議人即受處分人王鴻祥於民國99年9 月
    27日上午8 時21分許騎乘車號J8T-617 之普通重型機車（下
    稱本件機車），行經新北市○○區○○路與景平路口，經新
    北市政府警察局交通大隊員警以異議人有「機器腳踏車，不
    在規定車道行駛」之違規事由逕行舉發，嗣經原處分機關調
    查屬實，爰依違反道路交通管理處罰條例第45條第13款、第
    63 條 第1 項規定（原裁決書漏載第1 款）裁處異議人罰鍰
    新臺幣（下同）600元，並記違規點數1 點等語。
二、異議意旨略以：異議人遭舉發違規之路段經異議人現場查證
    係於下華中橋將近300 公尺處才劃設有「禁行機車」標字，
    與警方所述不符。且該路段雖係三線道，但最外線車道於起
    點處，寬度未達車道標準，即主要道路、次要道路每一汽車
    道寬度3.5 公尺為原則，最小不宜少於3 公尺，也非僅供機
    車專用，又有時亦有汽車暫停，且靠近中山路口，又是為右
    轉專用車道。另卷附照片無法佐證有無車輛侵害我行駛之路
    權，且從照片編號2 可判斷出有3 至4 輛機車急駛進內車道
    ，故本人係路權受侵害，否則不會行駛在內側車道，為此聲
    明異議，請求撤銷原處分云云。
三、按機器腳踏車行駛之車道，應依標誌或標線之規定行駛，道
    路交通安全規則第99條第1 項前段定有明文。次按汽車（包
    括機器腳踏車）駕駛人爭道行駛，有機器腳踏車不在規定車
    道行駛之情形者，處600 元以上1,800 元以下罰鍰，並記違
    規點數1 點，道路交通管理處罰條例第45條第13款、第63條
    第1 項第1 款亦分別定有明文。
四、經查：
  (一)本件異議人即受處分人於99年9 月27日上午8 時21分許，騎
    乘本件機車，行經新北市○○區○○路與景平路口時，因有
    不在規定車道行駛（行駛禁行機車車道）之違規行為，經新
    北市政府警察局交通大隊警員拍攝違規照片後，逕行製單舉
    發等情，有卷附臺北縣政府（現改為新北市政府，下同）警
    察局舉發違反道路交通管理事件通知單、交通部公路總局臺
    北區監理所蘆洲監理站99年12月13日北監蘆字第裁46-CG000
    0000號裁決書及臺北縣政府警察局99年11月25日北縣警交字
    第0990190336號函各1 份附卷可稽，且上開違規事由亦為異
    議人所不爭執，是異議人所騎乘本件機車確有「機器腳踏車
    ，不在規定車道行駛」之事實，應屬明確，堪先認定。
  (二)至異議人雖以前詞置辯，惟觀諸卷附舉發採證照片可知，本
    件機車當時明顯僅係在中和區○○路禁行機車車道內直行中
    ，未見異議人有任何向左閃躲避讓抑或欲向右駛回正常機慢
    車道之舉動，且除本件機車亦係直行而無偏左行駛之情外，
    本件機車右後側亦尚有其他機車正常行駛在機慢車道上，並
    無異議人所指有3 至4 輛機車急駛進內車道而其路權受有侵
    害之情狀，足見異議人所辯與舉發採證照片所示現場情形顯
    不相合，難認可採。
  (三)末查標誌、標線、號誌之設置、養護及號誌之運轉，由主管
    機關依其管轄辦理之，道路交通標誌標線號誌設置規則第4
    條定有明文。是本件標誌、標線於該路面之設置，乃主管機
    關對於系爭路段依當地之實際路況、行車流量、交通安全之
    情況，而作禁制、警告、指示及遵行時間之標誌、標線措施
    ，此核屬行政機關依其職權所為裁量之處分範圍，均為公權
    力措施而對外直接發生法律效果之單方行政行為，除有當然
    無效之情形者外，相對人理應遵守該行政處分；又行政處分
    之相對人或利害關係人有正當理由認為該行政處分為無效時
    ，得請求處分機關確認之，行政程序法第113 條之規定可資
    參照。異議人雖辯稱系爭路段交通標誌號誌標示不符劃設原
    則云云，惟依卷附採證照片顯示異議人未依規定行駛之內側
    車道上有清楚繪製之「禁行機車」標字，異議人即應依規定
    行駛，且依前揭說明可知，異議人如認公權力措施之設置有
    重大瑕疵或不當之情形，可循正當法律途徑請求確認其效力
    ，但在無公示情形足徵其為無效之前，對於該處分可得特定
    之相對人本均有受其拘束之義務。故承上所述，在該標誌、
    標線之設置仍為有效之行政處分時，凡於該道路之使用人自
    均須遵守該標誌、標線而為行駛。又參酌道路交通管理處罰
    條例第1 條之規定：「為加強道路交通管理，維護交通秩序
    ，確保交通安全，制定本條例。」，職是，每一位用路人均
    應遵守相關道路交通之規定，以維護交通秩序、確保交通安
    全。本件異議人為領有合格駕駛執照之駕駛人，對於道路交
    通相關規定應知悉甚詳，就其應遵守之法律義務更應無推諉
    之詞，自不得因異議人自身疏未注意道路標誌、標線，即可
    據為卸責事由，是異議人前揭所辯，殊難採為免罰之依據。
五、綜上所述，原處分機關依首揭道路交通管理處罰條例規定，
    就本件違規事實對異議人裁處罰鍰600 元，並記違規點數一
    點，核無違誤。本件異議為無理由，應予駁回。
六、依道路交通管理處罰條例第87條第2 項、道路交通事件處理
    辦法第18條，裁定如主文。
中    華    民    國    99    年    12    月    29    日
                  交通法庭  法  官  李俊彥
上列正本證明與原本無異。
如不服本裁定，應於裁定送達後5 日內敘明抗告理由，向本院提
出抗告狀。
                            書記官  林文達
中    華    民    國    99    年    12    月    29    日

司法院資訊處製作；財團法人民間司法改革基金會備份。
